臺灣高雄地方法院行政訴訟判決　　　　　 110年度交字第61號
原　　　告　陳定生　
被　　　告　高雄市政府交通局

代　表　人　張淑娟　
訴訟代理人　蘇健義　
上列當事人間交通裁決事件，原告不服被告民國110 年2 月8 日
高市交裁字第32-ZUWA40753號裁決，提起行政訴訟，本院判決如
下：
    主  文
原告之訴駁回。
訴訟費用新臺幣參佰元由原告負擔。
    事實及理由
一、程序事項：按行政訴訟法第237條之7規定，交通裁決事件之
    裁判，得不經言詞辯論為之。本件屬交通裁決事件，依兩造
    所述各節及卷內資料其事證已臻明確，本院認無經言詞辯論
    之必要，爰不經言詞辯論而為判決。
二、事實概要：原告於民國110 年1 月27日9 時21分許駕駛車牌
    號碼000-00（23-WU ）號營業貨運曳引車（下稱系爭車輛）
    ，在國道一號北向359 公里處，因有「行駛高速公路輪胎胎
    紋深度不符規定」之違規行為，經內政部警政署國道公路警
    察局第五公路警察大隊岡山分隊（下稱舉發機關）員警填掣
    掌電字第ZUWA40753 號舉發違反道路交通管理事件通知單（
    下稱舉發通知單）當場舉發。嗣原告未曾向被告提出陳述，
    逕向被告申請裁決，被告乃依道路交通管理處罰條例（下稱
    處罰條例）第33條第1 項第17款、第63條第1 項第1 款規定
    ，於110 年2 月8 日開立高市交裁字第32-ZUWA40753號裁決
    書（下稱原處分），裁處原告「罰鍰新臺幣（下同） 4,500
    元，並記違規點數1 點」。原告不服，提起本件行政訴訟。
三、原告主張：員警攔停原告車輛並要求原告出示駕照、行照及
    所載貨品明細表，經檢查貨品，皆符合所申請臨時通行證所
    規範事項；員警未以科學儀器檢測胎溝深淺，僅以目測拍照
    為依據並取締，原告不予認同等語。並聲明：原處分撤銷。
四、被告則以：按高速公路及快速公路交通管制規則第14條關於
    胎紋之規定已於104 年6 月30日將原「1.6 公釐」之認定標
    準修正為「輪胎胎面磨損至中華民國國家標準CNS1431 汽車
    用外胎（輪胎）標準或CNS4959 卡客車用翻修輪胎標準所訂
    之任一胎面磨耗指示點。」。又胎面磨耗指示點者，乃於輪
    胎溝紋中之凸出橡膠塊，當胎面溝紋磨耗到跟該橡膠塊等高
    時，表示已達輪胎磨耗限度，必須更換新輪胎，此為前揭管
    制規則所明定。經檢視採證相片可見：原告車輛輪胎溝紋中
    之凸出橡膠塊（即磨耗指示點）已磨耗至與胎面等高，系爭
    車輛輪胎深度顯屬不足，至為灼然。而輪胎胎面是否已磨損
    至胎面磨耗指示點，應可由第三人現場以目測客觀判斷即知
    ，是以舉發員警以目測該指示點作為判斷本件原告之輪胎胎
    紋深度是否符合規定，並無違誤，原告要求舉發員警須以儀
    器實際測量胎紋深度云云，尚非可採。又原告係合法考領有
    職業聯結車駕駛執照之駕駛人，對於前揭行駛道路之規定尤
    應知之甚詳，並應確實遵守。原告疏未注意系爭車輛輪胎胎
    紋之深度已不足，其主觀上縱無故意，亦有過失之可歸責事
    由甚明。是原告於前揭時間、地點確有「行駛高速公路輪胎
    胎紋深度不符規定」之違規事實，被告據以裁處，洵無不合
    等語，資為抗辯。並聲明：原告之訴駁回。
五、本院之判斷：
  ㈠按「行車前應注意之事項：方向盤、煞車、輪胎、燈光、雨
    刮、喇叭、照後鏡及依規定應裝設之行車紀錄器、載重計與
    轉彎、倒車警報裝置等須詳細檢查確實有效」；「汽車行駛
    於高速公路、快速公路或設站管制之道路，不遵使用限制、
    禁止、行車管制及管理事項之管制規則而有輪胎胎紋深度不
    符規定者，處汽車駕駛人新臺幣3,000 元以上6,000 元以下
    罰鍰，並記違規點數1 點。」道路交通管理規則第 89條第1
    項第1 款、處罰條例第33條第1 項第17款及第63條第1 項第
    1 款分別定有明文。又交通部會同內政部依同條例第33條第
    6 項規定授權訂定之高速公路及快速公路交通管制規則第14
    條第3 款第1 目規定：「汽車行駛高速公路及快速公路前，
    應妥為檢查車輛，在行駛途中不得有下列情形：……三、輪
    胎胎紋深度：㈠四輪以上汽車：輪胎胎面磨損至中華民國國
    家標準CNS 1431汽車用外胎（輪胎）標準或CNS4959 卡客車
    用翻修輪胎標準所訂之任一胎面磨耗指示點。」再按違反道
    路交通管理事件統一裁罰基準及處理細則（下稱處理細則）
    第1 條規定：「本細則依道路交通管理處罰條例第92條第4
    項規定訂定之。」第2 條規定：「（第1 項）處理違反道路
    交通管理事件之程序及統一裁罰基準依本細則之規定辦理。
    （第2 項）前項統一裁罰基準，如附件違反道路交通管理事
    件統一裁罰基準表( 下稱裁罰基準表) 。」上開處理細則之
    規定，就其立法目的及功能，乃為防止處罰機關枉縱或偏頗
    ，依處罰條例第92條第4 項所授權交通部會同內政部訂定處
    理細則及其附件裁罰基準表，用以維持裁罰之統一性與全國
    因違反道路交通管理事件受處罰民眾之公平，不因裁決人員
    不同，而生偏頗，寓有避免各監理機關於相同事件恣意為不
    同裁罰之功能，並非法所不許，於憲法上保障人民財產權之
    意旨並無牴觸（此並有司法院釋字第511 號解釋理由書意旨
    足資參照），並無違反法律保留原則。而依裁罰基準表的記
    載，行駛高、快速公路輪胎胎紋深度不符規定，期限內繳納
    或到案聽候裁決者，應處罰鍰4,500 元，並記違規點數1 點
    ，核此規定，既係基於母法之授權而為訂定，且就處理細則
    附件所示裁罰基準表中有關處罰條例第33條第1 項第17款規
    定之裁罰基準內容，並未牴觸母法，被告自得依此基準而為
    裁罰。
  ㈡本件如事實概要欄所述之原告違規事實，有舉發通知單、原
    處分之裁決書、送達證書、內政部警政署國道公路警察局第
    五公路警察大隊110年3月10日國道警五交字第1105700815號
    函暨檢附採證照片等在卷可稽( 本院卷第41至57頁) ，此情
    堪認屬實。原告雖主張員警未以科學儀器檢測胎溝深淺，僅
    以目測拍照為依據並取締云云，惟按高速公路及快速公路交
    通管制規則第14條第3 款第1 目關於汽車胎紋之規定已於10
    4 年6 月30日將原「1.6 公釐」之認定標準修正為「輪胎胎
    面磨損至中華民國國家標準CNS1431 汽車用外胎（輪胎）標
    準或CNS4959 卡客車用翻修輪胎標準所訂之任一胎面磨耗指
    示點」，被告復提出CNS1431 汽車用外胎（輪胎）及CNS495
    9 卡客車用翻修輪胎國家標準各1 份附卷為憑( 本院卷第10
    3 至150 頁) ，再經審視本件採證照片( 本院卷第51至52頁
    ) ，清楚可見系爭車輛之部分輪胎胎面已被磨平而無胎紋存
    在，故舉發員警以當場目視及拍照採證方式判斷系爭車輛輪
    胎胎紋深度是否符合規定，並無違誤，原告主張須以儀器測
    量云云，尚非可採。
六、綜上所述，原告確有「行駛高速公路輪胎胎紋深度不符規定
    」之違規行為，被告依法據以裁處如原處分所示，於法核無
    違誤。原告訴請撤銷原處分，為無理由，應予駁回。
七、本件判決基礎已臻明確，兩造其餘之攻擊防禦方法及訴訟資
    料經本院斟酌後，核與判決不生影響，無一一論述之必要，
    併予敘明。
八、本件第一審裁判費為300 元，應由原告負擔，爰確定第一審
    訴訟費用額如主文第2 項所示。
據上論結，本件原告之訴為無理由，依行政訴訟法第237條之7、
第237 條之8 第1 項、第237 條之9 第1 項、第236 條、第98條
第1 項前段，判決如主文。
中    華    民    國   110    年    10    月    5     日
                  行政訴訟庭  法  官  謝琬萍
以上正本係照原本作成。
如不服本判決，應於判決送達後20日內，向本院提出上訴狀並表
明上訴理由（原判決所違背之法令及其具體內容或依訴訟資料可
認為原判決有違背法令之具體事實），其未載明上訴理由者，應
於提出上訴後20日內向本院補提理由書（上訴狀及上訴理由書均
須按他造人數附繕本，如未按期補提上訴理由書，則逕予駁回上
訴），並應繳納上訴裁判費新臺幣750元。
中    華    民    國   110    年    10    月    6     日
                              書記官  林麗文